【裁判字號】    98,交抗,1217
【裁判日期】    980707
【裁判案由】    違反道路交通管理處罰條例
【裁判全文】
臺灣高等法院交通事件裁定            98年度交抗字第1217號
抗  告  人
即受處分人  甲○○
                              .
上列抗告人因違反道路交通管理處罰條例案件，不服臺灣士林地
方法院，中華民國98年3 月31日所為裁定（98年度交聲字第19號
），提起抗告，本院裁定如下：
    主  文
抗告駁回。
    理  由
一、本件原裁定以：
  (一)按受處分人不服第8 條主管機關所為之處罰，得於接到裁決
    書之翌日起20日內，向管轄地方法院聲明異議，道路交通管
    理處罰條例第87條第1 項定有明文。次按交通法庭認聲明異
    議不合法律上之程式，且無從補正者，應以裁定駁回之，道
    路交通案件處理辦法第18條前段亦定有明文。再按處理違反
    道路交通管理事件，有關文書送達之程序，依行政程序法之
    規定，此據違反道路交通管理事件統一裁罰標準及處理細則
    第5 條定有明文，故應依行政程序法第72條第1 項前段：「
    送達，於應受送達人之住居所、事務所或營業所為之」定其
    送達程序。再者，行政程序法第73條第1 項規定：「於應送
    達處所不獲會晤應受送達人時，得將文書付與有辨別事理能
    力之同居人、受僱人或應送達處所之接收郵件人員」有明文
    可資參照。
  (二)經查，本件原處分機關即臺北市交通事件裁決所於民國（下
    同）97年10月27日所為之北市裁催字第裁22-AC0000000號裁
    決書，經交由郵政機關向異議人即受處分人送達後，已於97
    年11月5 日送達異議人居所即臺北縣板橋市○○街11巷7 號
    2 樓，經異議人之同居人即女兒謝麗玉簽收無誤，此有原處
    分機關之裁決書及送達證書各1 份在卷足稽。異議人對該裁
    決如有不服，依法應於20日內聲明異議，又異議人之居所地
    在「臺北縣板橋市區」，依法需扣除在途期間2 日，亦即異
    議人至遲應於97年11月27日前聲明異議，方屬合法，惟異議
    人遲至97年12月2 日始向臺北市交通事件裁決所遞狀聲明異
    議，亦有聲明異議狀內所蓋之臺北市交通事件裁決所收文章
    日期存卷可證，故其聲明異議已逾期，顯不合法律上程式，
    且無從補正，揆諸首揭說明，自應將異議人之異議駁回。是
    本件異議不合法且無從補正，應予駁回。
二、抗告意旨略以：(一)抗告人現住居於臺北市○○區○○里○○
    路99巷82號，有何勝男、何桂花、黃洪雀珠、黃慶章等人可
    資佐證。(二)抗告人租用之農地為1500坪，往往不及收受郵差
    之按鈴送信，而須至陽明山郵局領取，延誤7 天以上係常有
    之事。又臺北縣板橋市○○街11巷7 號2 樓並無人居住，其
    女謝麗玉係住居於同巷9 號4 樓，郵差時常找不到人，縱有
    掛號信亦常常須7 天後始至郵局領取，日後通訊住址改為臺
    北縣板橋市○○街11巷9 號4 樓較易收受。再原審僅扣除2
    日之在途期間，顯與事實不符，須14日以上始符合實際收文
    時程，且從其戶口地再轉板橋市，送達流程長且慢，並非抗
    告人故意拖延。(三)抗告人年近70歲，實無騎乘機車超過時速
    40公里之可能，況該機車已老舊亦無法行駛超過時速40公里
    。爰請求撤銷原裁定云云。
三、經查，抗告人違規遭裁罰時，雖係設籍於臺北市○○區○○
    街29號2 樓，然其聲明異議狀明確記載送達地址：「臺北縣
    板橋市○○街11巷7 號2 樓」，原處分機關於97年11月5 日
    送達裁決書至臺北縣板橋市○○街11巷7 號2 樓，雖未獲會
    晤抗告人本人時，然已經抗告人之同居人即女兒謝麗玉收受
    ，並在勾選同居人後接續親自簽名，有原處分機關之送達證
    書在卷可考（見原審卷第15頁），依上開行政程序法第72條
    第1 項前段、第73條第1 項等規定，原處分機關依法就上開
    裁罰為上開送達，自屬合法有據。抗告人以臺北縣板橋市○
    ○街11巷7 號2 樓係空屋，謝麗玉係於臺北縣板橋市○○街
    11巷9 號4 樓收受本件裁決書，空言指摘原處分機關送達不
    合法，要無可採。又按司法院所發布之「法院訴訟當事人在
    途期間標準」第4 條第1 項第2 款規定：「道路交通案件處
    理辦法第12條規定交通案件聲明異議之在途期間扣除，依下
    列規定辦理：一、居住於臺灣地區者：……(二)當事人非居住
    於處罰機關所在之鄉、鎮、市（包括縣轄市、省轄市及院轄
    市），但居住於受理聲明異議案件法院之管轄區域者，依本
    標準第2 條第1 款中之「地方法院在途期間」欄所載日數，
    扣除在途期間」。本件原處分機關係位於臺北市○○○路○
    段92號8 樓，抗告人住所並不在原處分機關所在之鄉、鎮、
    市，需扣除在途期間2 日，則抗告人就原處分至遲應於97年
    11月27日前提出異議，惟抗告人遲至97年12月2 日始提起本
    件異議，顯已逾期甚明。原審因而駁回本件異議，核無不合
    。至抗告人所稱現住居於臺北市士林區○○里○路99巷82號
    ，並無礙上開裁罰之合法送達效力。此外，抗告人別無舉證
    可憑，是本件抗告核為無理由，自應予駁回。
據上論結，應依道路交通案件處理辦法第26條，刑事訴訟法第41
2 條，裁定如主文。
中    華    民    國    98    年    7     月    7     日
            刑事第十四庭  審判長法  官  陳志洋
                                法  官  謝靜恒
                                法  官  謝靜慧
以上正本證明與原本無異。
不得再抗告。
                                書記官  陳泰寧
中    華    民    國    98    年    7     月    7     日


司法院資訊處製作；財團法人民間司法改革基金會備份。
